---
title: "Pràctica2"
author: "Àlex Soler"
date: "2024-04-08"
output:
  pdf_document: default
  html_document:
    theme: cosmo
    code_folding: hide
    css: styles.css
---

```{r setup, include=FALSE}
knitr::opts_chunk$set(echo = TRUE)
```

## Estadístics bàsics i estimacions

### Lectura de les dades i visualització de les mostres
```{r}
A<-read.table("A7.DAT",header=T,as.is=T)
S<-read.table("S13.DAT",header=T,as.is=T)
par(mfrow=c(1,2))
hist(A$x,20,col=rainbow(n=10),main="Arribades",xlab="t")
hist(S$y,20,col=rainbow(n=10),main="Sortides",xlab="t")
```
  
Graficant les mostres, podem veure com aparentment semblen dos distribucions exponencials. A continuació veiem algunes estadístiques bàsiques, primer per les arribades i després per les sortides:
```{r}
summary(A)   
summary(S)
```


### Distribució de la hipòtesi nul·la
```{r}
mm1<-mean(A$x) 
mm2<-mean(S$y)
Arate<-1/mm1 
Srate<-1/mm2
rho<-Arate/Srate
par(mfrow=c(1,2))                        
hist(A$x,freq=FALSE,breaks=25,col="yellow",main="Arribades equal interval length ... ",xlab="t") # opcio freq=FALSE canvia l'escala y a densitats i no a freqüencies.
curve(dgamma(x,shape=1,scale=mm1),col=2,add=T) 
hist(S$y,freq=FALSE,breaks=25,col="yellow",main="Sortides equal interval length ... ",xlab="t") # opcio freq=FALSE canvia l'escala y a densitats i no a freqüencies.
curve(dgamma(x,shape=1,scale=mm2),col=2,add=T) 
```
  
En els gràfics podem comprovar com les dades semblen ajustar-se prou bé a una distribució exponencial de paràmetres `r round(1/mm1,4)` i `r round(1/mm2,4)` respectivament (les corbes vermelles segueixen distribucions exponencials). Tot i així haurem de fer el test per comprovar-ho.  
Les estimacions fetes son:  
$\hat{\lambda}$=`r round(Arate,4)`  
$\hat{\mu}$= `r round(Srate,4)`  
$\hat{\rho}$= `r round(rho,4)`  
En el cas que sigui una exponencial, existiria estat estacionari ja que l'estimació de $\rho$ és més petit que 1.

## Intervals de confiança al 95% per $\lambda$ $\mu$ i $\rho$
Sabem que per l'interval de $\lambda$ i $\mu$ hem d'utilitzar la distribució chi-quadrat amb 2n graus de llibertad i per la $\rho$ al ser quocient de chi-quadrats entre els seus graus de llibertad, aquesta seguirà una fisher amb 2n i 2n graus de llibertad.
```{r}
n<-length(A$x)
lambda_est<-Arate
mu_est<-Srate
x_inf<-qchisq(0.025,2*n)
x_sup<-qchisq(0.975,2*n)
ic_lambda_inf<-x_inf*lambda_est/(2*n)
ic_lambda_sup<-x_sup*lambda_est/(2*n)

ic_mu_inf<-x_inf*mu_est/(2*n)
ic_mu_sup<-x_sup*mu_est/(2*n)


rho_est<-lambda_est/mu_est
f_inf<-qf(0.025,2*n,2*n)
f_sup<-qf(0.975,2*n,2*n)
ic_rho_inf<-f_inf*rho_est
ic_rho_sup<-f_sup*rho_est

```

|Paràmetre|IC95%_inferior|IC95%_superior|
|:---:|:---:|:---:|
|$\lambda$|`r ic_lambda_inf`|`r ic_lambda_sup`|
|$\mu$|`r ic_mu_inf`|`r ic_mu_sup`|
|$\rho$|`r ic_rho_inf`|`r ic_rho_sup`|  

## Gràfic i test chi-quadrat
Primer crearem els intervals per fer posteriorment el test chi-quadrat on substituirem l'infinit pel màxim de la mostra obtinguda. També graficarem les nostres dades per percentils segons els intervals creats.
```{r}
sequence<-seq(0,1,by=0.04)  
#Arribades
perdist1<-qexp(sequence,rate=Arate)           
perdist1
perdist1[26]<-30 
perdist1

#Sortides
perdist2<-qexp(sequence,rate=Srate)           
perdist2
perdist2[26]<-20 
perdist2

par(mfrow=c(1,2))
hist(A$x,freq=FALSE,breaks=perdist1,col="green",main="Arribades per percentils") 
curve(dgamma(x,shape=1,scale=mm1),col=2,add=T)
hist(S$y,freq=FALSE,breaks=perdist2,col="green",main="Sortides per percentils") 
curve(dgamma(x,shape=1,scale=mm2),col=2,add=T)
```
  



### Test chi-quadrat
Pel test chi-quadrat és important comprovar que en cada interval creat hi hagin més de 5 observacions. Per això primer mirarem si hi ha algun interval que tingui 5 o menys observacions, si fos així posariem menys intervals per a que fossin més grans i així augmentar les observacions en cadascun.
```{r}
# Chi squared test
dsample1<-cut(A$x,breaks=perdist1,include.lowest = T)
dsample2<-cut(S$y,breaks=perdist2,include.lowest = T) 

sum(table(dsample1)<=5)
sum(table(dsample2)<=5)


iobs1<-as.vector(table(dsample1))            # Obs in the groups defined by nb intervals-percentiles
pexp1<-as.vector(rep(1/25,25))              # Expected probability for each groups: sample size/nb intervals
iexp1<-n*pexp1                            # VALOR ESPERAT D'OBSERVACIONS

iobs2<-as.vector(table(dsample2))            # Obs in the groups defined by nb intervals-percentiles
pexp2<-as.vector(rep(1/25,25))              # Expected probability for each groups: sample size/nb intervals
iexp2<-n*pexp2                             # VALOR ESPERAT D'OBSERVACIONS
                                     
X2_1<-sum(((iobs1-iexp1)^2)/iexp1)        
test_1<-chisq.test( iobs1,p=pexp1 )  


X2_2<-sum(((iobs2-iexp2)^2)/iexp2)        
test_2<-chisq.test( iobs2,p=pexp2 )  
```

També representarem gràficament el número d'observacions per interval. És una forma més visual per estudiar la regularitat del número d'observacions distribuides sobre cada interval.
```{r}

barplot(table(dsample1),main="Observed counts arribades",col="green") # ES DIBUIXA UN DIAGRAMA DE BARRES QUE DONA IDEA DE LA REGULARITAT DEL Nº D'OBSERVACIONS DISTRIBUÏT SOBRE CADA INTERVAL
abline(h=240/25,col="red",lwd=2,lty=2)

barplot(table(dsample2),main="Observed counts sortides",col="green") # ES DIBUIXA UN DIAGRAMA DE BARRES QUE DONA IDEA DE LA REGULARITAT DEL Nº D'OBSERVACIONS DISTRIBUÏT SOBRE CADA INTERVAL
abline(h=240/25,col="red",lwd=2,lty=2)  
```
  
Com la hipòtesis nul·la era que les mostres seguien una llei exponencial, al tenir p-valors superiors a 0.05 i no poder rebutjar la hipòtesis nul·la, podem concluir que hi ha suficient evidència estadística per creure que les dades d'arribades i de sortides segueixen lleis exponencials. Les dades obtingudes al test per cada cas son:    
- `r X2_1` com a estadístic del test per les arribades i `r test_1$p.value` com a p-valor  
- `r X2_2` com a estadístic del test pels temps de servei i `r test_2$p.value` com a p-valor